臺灣板橋地方法院刑事判決　　　　　　　　　　　　九十二年度訴字第二六二五號
　　公　訴　人　臺灣板橋地方法院檢察署檢察官
　　被　　　告　甲○○
　　指定辯護人　本院公設辯護人　丁○○
右列被告因偽造有價證券等案件，經檢察官提起公訴（九十二年度偵字第一五九二六
號），本院判決如左：
    主  文
甲○○連續行使偽造私文書，足以生損害於他人，處有期徒刑月，附表(一)所示支票
背面上偽造之「李淑美」簽名柒枚均沒收。又意圖供行使之用，而偽造有價證券，處
有期徒刑壹年柒月，附表(二)所示本票上「丙○○」為發票人名義之偽造部分均沒收。
應執行有期徒刑壹年捌月，緩刑年，附表(一)所示支票背面上偽造之「李淑美」簽名
柒枚及附表(二)所示本票上「丙○○」為發票人名義之偽造部分均沒收。
    事  實
一、甲○○因之前開店經營時，遇人不淑遭倒帳二千萬元，致在外積欠有大筆債務，
    然為求能繼續經營，俾便維持生活及清償債務，且為免引起不必要糾紛，竟於明
    知其本人真實姓名為甲○○，並非「李淑美」情況下，基於行使偽造私文書之概
    括犯意，於民國八十八年八月至同年十一月間，連續在臺北縣新莊市○○路其所
    經營之商店內，與經由其友人介紹之乙○○進行交易購買珠寶時，應乙○○之要
    求，而連續在其用以給付貨款之如附表(一)所示支票七張背面上，偽簽「李淑美」
    之簽名以為背書後，再持以交付乙○○而行使，足生損害於李淑美及乙○○。嗣
    因乙○○將前述支票提示後遭退票，甲○○為求解決，除與乙○○協調，由甲○○償付新台幣（下同）十八萬元及由乙○○收回部分珠寶外，就尚餘四十八萬元
    貨款部分，竟又另行基於偽造本票犯意，意圖供行使之用，明知未得其夫丙○○
    同意，先於八十九年三月六日前數日之不詳時間內，在臺北縣新莊市○○路某菜
    市場內，利用不知情之第三人，偽造其夫「張嘉源」之印章後，再於同年三月六
    日，在臺北縣新莊市○○路二八七之六號住處，利用不知情之張城維（係甲○○
    與丙○○之子）在如附表(二)所示之本票二十四張上，簽寫如附表(二)所示之金額、
    發票日、到期日，及於附表(二)所示二十四張本票發票人處偽簽其夫「張嘉源」之
    簽名，蓋用上開偽造「丙○○」印章，載明地址臺北縣新莊市○○路二八七之六
    號及身分證統一編號Ｚ000000000號後，交還甲○○收執，甲○○再於
    上述二十四張本票發票人處，簽署自己之名字及身分證統一編號，為上述本票之
    共同發票人後，持以交付乙○○而行使，作為償還前所積欠乙○○四十八萬元貨
    款之用。後因前述本票並未如期兌現，經乙○○將其中十四張本票持向本院民事
    庭聲請本票裁定強制執行後，丙○○亦向本院板橋簡易庭提起民事訴訟確認本票
    債權不存在時，乙○○始發現上情。
二、案經告訴人乙○○訴由臺灣板橋地方法院檢察署檢察官偵查起訴。
    理  由
一、訊據被告甲○○對於右揭時、地，因恐遭人討債，而連續於附表(一)所示支票背面
    偽簽「李淑美」簽名而背書後，再持以交付告訴人乙○○作為支付其向告訴人乙○○購買珠寶貨款之清償用及嗣後因上開支票經提示遭退票後，為與告訴人乙○○解決債務，復又另行起意，就尚餘之貨款四十八萬元部分，利用不知情之第三
    人及其子張城維分別偽造其夫「丙○○」印章及偽簽其夫「丙○○」簽名，蓋用
    上開偽造「丙○○」印章於附表(二)所示本票二十四張上，而明知未經其夫丙○○
    同意，偽造其夫「丙○○」為共同發票人之如附表(二)所示本票，再持以交付告訴
    人乙○○而行使，供為清償尚餘四十八萬元貨款之用之事實，均坦承不諱，核與
    告訴人乙○○於警詢、偵審中所指訴之情節相符，並經被害人即其夫丙○○於偵
    查中到庭證述明確（見偵查卷第六六頁），復有如附表(一)所示支票正反面影本七
    份、退票理由單二張、如附表(二)所示本票影本二十四張、本院九十一年度票字第
    九七六二號民事裁定一份、本院九十一年度板簡字第二六０四號宣示判決筆錄一
    份附於偵查卷可稽（見第一七頁起），足徵被告之自白與事實相符，事證明確，
    被告犯行堪以認定，應依法論科。
二、按被告甲○○偽造「李淑美」名義為附表(一)所示支票之背書人及偽造其夫「丙○○」名義為附表(二)所示本票之共同發票人後，再分別持以交付告訴人乙○○而行
    使，核其所為，係犯刑法第二百十六條、第二百十條之行使偽造私文書罪及同法
    第二百零一條第一項之偽造有價證券罪。又公訴人起訴書證據並所犯法條欄就被
    告前開涉犯偽造私文書犯行部分，雖誤引刑法第二百十七條第一項及兼認有刑法
    第三百三十九條第一項之罪嫌，惟該部分業經蒞臨檢察官當庭更正起訴法條為僅
    涉犯刑法第二百十六條、第二百十條之行使偽造私文書罪（見本院卷第五四頁）
    ，本院自無庸另為諭知「變更法條及不另為無罪之諭知」，附此敘明。被告利用
    不知情之第三人偽造其夫「丙○○」印章、不知情之其子張城維偽簽其夫「丙○○」簽名及蓋用上開偽造印章於附表(二)所示本票上，均應依間接正犯論處，公訴
    意旨認被告與其子張城維間，係有犯意聯絡及行為分擔，應屬共同正犯云云，容
    有誤會。又被告偽造「丙○○」印章及於附表(一)所示支票背面、附表(二)所示本票
    上分別偽造「李淑美」簽名、「丙○○」簽名、印文之行為，分別為偽造私文書
    及偽造有價證券之階段行為，均不予論列。又被告偽造私文書後持以行使，其偽
    造私文書之低度行為，應為行使之高度行為所吸收，另被告偽造有價證券後持以
    行使，其行使偽造有價證券之輕度行為，亦為偽造之重度行為所吸收，均不另論
    罪。被告先後多次行使偽造私文書犯行，時間緊密，犯罪構成要件相同，顯係基
    於概括犯意反覆為之，為連續犯，依刑法第五十六條規定，以一罪論，並加重其
    刑。被告於一次交付如附表(二)所示本票前之多次偽造有價證券行為，均係以接續
    之意思，於密接時間、相同地點，以相同方法分別為之，為接續犯，仍屬實質上
    一罪。又被告不是同時偽造「李淑美」簽名、「丙○○」簽名及印文於附表(一)所
    示支票及附表(二)所示本票上，已如前述，而行使偽造有價證券及行使偽造私文書
    之時間，亦不相同，應屬數行為，而非一行為，且被告所以偽造有價證券，乃係
    因偽造私文書（背書）之支票未兌現後，為求與告訴人乙○○解除債務始為之，
    顯係另行起意，是被告所犯上開二罪之間，犯意各別，行為互殊，犯罪構成要件
    不同，應予分論併罰，公訴意旨認被告所犯上開二罪間，互有方法結果之牽連關
    係，為牽連犯，應依刑法第五十五條規定，從一重之偽造有價證券罪處斷，尚有
    未洽，併此敘明。又偽造有價證券罪之法定最低刑為三年以上有期徒刑，考其立
    法意旨在維護市場秩序，保障交易信用，但被告僅係因冀求清償貨款債務，一時
    思慮不周而出此下策，罹犯重典，其偽簽本票之原意在清償積欠之貨款，並無危
    害市場交易之秩序，且除告訴人乙○○、被害人丙○○外，亦無其他被害人存在
    ，又無前科，及告訴人乙○○、被害人丙○○均一再表示願意原諒被告，被告亦
    已與告訴人乙○○達成和解，賠償告訴人乙○○所受損害，頗有悔意，犯罪之情
    狀尚堪憫恕，惡性並非重大，若處以法定最低度刑，仍不免有法重情輕之嫌，爰
    依刑法第五十九條之規定酌減其刑，並依刑法第七十一條第一項規定，先加後減
    之。爰審酌被告係因開店經營不慎遭人倒帳所累，始一時失慮，致罹刑章，且偽
    造「李淑美」背書之支票及「丙○○」為共同發票人之本票，其目的僅在於應告
    訴人乙○○要求所為及就對告訴人乙○○所負債務為清償，並未危害及市場交易
    秩序，除告訴人乙○○及被害人丙○○外，亦無其他實際被害人存在，且該本票
    面額合計僅四十八萬元，數額不高，並已與告訴人乙○○達成和解，賠償告訴人
    乙○○所受損害，其犯罪動機、目的、手段、所生危害程度及犯後態度等一切情
    狀，分別量處如主文所示之刑，並定其應執行之刑。查被告並無犯罪前科，素行
    尚佳，未曾受有期徒刑以上刑之宣告，有臺灣高等法院被告全國前案紀錄表一份
    在卷可按，其經此偵審教訓後，當能知所警惕而無再犯之虞，本院認對被告所宣
    告之刑，以暫不執行為適當，爰併宣告緩刑三年，以啟向上。
三、按被告行為後刑法第二百零五條經修正，並於九十年六月二十日公布施行，同年
    月二十二日生效，修正前、後之同條條文，對於偽造之有價證券，不問屬於犯人
    與否沒收之要件並未變更，而該次修正，刑法第二百零一條第一項並未修正，亦
    即行為時與裁判時之主刑條文並無不同，則依從刑係附屬於主刑，不生比較輕重
    問題，本件即應適用修正後之刑法第二百零五條偽造有價證券沒收之依據（最高
    法院二十四年上字第五二九二號判例參考）。又偽造之有價證券固應依刑法第二
    百零五條之規定沒收之，惟按票據之偽造或票據上簽名之偽造，不影響於真正簽
    名之效力，票據法第十五條定有明文。本件附表(二)所示本票二十四張，係以被告
    及丙○○為共同發票人，僅「丙○○」部分為偽造，被告之簽名既為真正，其為
    發票人部分則仍屬有效之票據，不在應依法沒收之列（最高法院八十四年台上字
    第一五五０號判例可資參照）。亦即，附表(二)所示本票上「丙○○」為發票人名
    義之偽造部分，依修正後刑法第二百零五條規定宣告沒收。前開本票既經宣告沒
    收，其上偽造之「丙○○」簽名、印文各二十四枚自當兼括及之，無庸再重複諭
    知沒收。另偽刻之「丙○○」印章一枚，雖未扣案，但無法證明業已滅失以及附
    表(一)所示支票背面上偽造之「李淑美」簽名七枚，均應依刑法第二百十九條規定
    ，不論屬犯人與否，依法宣告沒收。
四、公訴意旨雖併以被告甲○○尚於附表(三)所示支票二張背面偽簽「李淑美」簽名而
    背書，偽造私文書後持以交付告訴人乙○○而行使，涉有行使偽造私文書罪嫌云
    云，惟查：依卷附上開支票背面觀之（見偵查卷第一七頁反面），並無「李淑美
    」之簽名於其上，此部分不能證明被告犯罪，亦查無其他積極證據足資證明被告
    有公訴人上開部分所指犯行，原應為無罪之諭知，惟公訴意旨認此部分與前開有
    罪部分有連續犯之裁判上一罪關係，爰不另為無罪之諭知，附此敘明。
據上論斷，應依刑事訴訟法第二百九十九條第一項前段，刑法第五十六條、第二百零
一條第一項、第二百十六條、第二百十條、第五十九條、第五十一條第五款、第七十
四條第一款、第二百零五條、第二百十九條，罰金罰鍰提高標準條例第一條前段，判
決如主文。
本案經檢察官陳銘祥到庭執行職務
中      華      民      國    九十三    年      三      月     十二     日
                                  臺灣板橋地方法院刑事第二庭
                                      審判長法  官  高  奕  驤
                                            法  官  曾  正  耀
                                            法  官  黃  若  美
右正本證明與原本無異。
如不服本判決，應於判決送達後十日內向本院提出上訴狀 (應附繕本) ，上訴於
臺灣高等法院。
                                            書記官  曹  秋  冬
中      華      民      國    九十三    年      三      月     十二     日
附表(一)
┌─────────┬───┬─────┬───┬───┬───────┐
│票   據   號   碼 │發票日│票 面金 額│發票人│背書人│備          註│
├─────────┼───┼─────┼───┼───┼───────┤
│Ａ00000000│880816│十五萬元  │丙○○│李淑美│付款銀行均為臺│
├─────────┼───┼─────┼───┼───┤北市第一信用合│
│Ａ00000000│880910│十萬元    │丙○○│李淑美│作社營業部；背│
├─────────┼───┼─────┼───┼───┤書人李淑美部分│
│Ａ00000000│880927│十五萬元  │丙○○│李淑美│均係屬偽造。  │
├─────────┼───┼─────┼───┼───┤              │
│Ａ00000000│880930│二十萬元  │丙○○│李淑美│              │
├─────────┼───┼─────┼───┼───┤              │
│Ａ00000000│881014│二十萬元  │丙○○│李淑美│              │
├─────────┼───┼─────┼───┼───┤              │
│Ａ00000000│881031│二十萬元  │丙○○│李淑美│              │
├─────────┼───┼─────┼───┼───┤              │
│Ａ00000000│881102│二十五萬元│丙○○│李淑美│              │
└─────────┴───┴─────┴───┴───┴───────┘
附表(二)
┌──────┬───────┬───┬───┬────┬───────┐
│票 據 號 碼 │發    票    人│發票日│到期日│票面金額│備          註│
├──────┼───────┼───┼───┼────┼───────┤
│二六六一七一│丙○○、甲○○│890306│900906│二萬元  │發票人丙○○部│
├──────┼───────┼───┼───┼────┤分均係屬偽造。│
│二六六一七三│丙○○、甲○○│890306│901006│二萬元  │              │
├──────┼───────┼───┼───┼────┤              │
│二六六一七四│丙○○、甲○○│890306│901106│二萬元  │              │
├──────┼───────┼───┼───┼────┤              │
│二六六一七五│丙○○、甲○○│890306│901206│二萬元  │              │
├──────┼───────┼───┼───┼────┤              │
│一一八五０一│丙○○、甲○○│890306│910106│二萬元  │              │
├──────┼───────┼───┼───┼────┤              │
│一一八五二三│丙○○、甲○○│890306│910206│二萬元  │              │
├──────┼───────┼───┼───┼────┤              │
│一一八五二四│丙○○、甲○○│890306│910306│二萬元  │              │
├──────┼───────┼───┼───┼────┤              │
│一一八五０四│丙○○、甲○○│890306│910406│二萬元  │              │
├──────┼───────┼───┼───┼────┤              │
│一一八五０五│丙○○、甲○○│890306│910506│二萬元  │              │
├──────┼───────┼───┼───┼────┤              │
│一一八五０六│丙○○、甲○○│890306│910606│二萬元  │              │
├──────┼───────┼───┼───┼────┤              │
│一一八五０七│丙○○、甲○○│890306│910706│二萬元  │              │
├──────┼───────┼───┼───┼────┤              │
│一一八五０八│丙○○、甲○○│890306│910806│二萬元  │              │
├──────┼───────┼───┼───┼────┤              │
│一一八五０九│丙○○、甲○○│890306│910906│二萬元  │              │
├──────┼───────┼───┼───┼────┤              │
│一一八五一０│丙○○、甲○○│890306│911006│二萬元  │              │
├──────┼───────┼───┼───┼────┤              │
│一一八五一一│丙○○、甲○○│890306│911106│二萬元  │              │
├──────┼───────┼───┼───┼────┤              │
│一一八五二０│丙○○、甲○○│890306│920806│二萬元  │              │
├──────┼───────┼───┼───┼────┤              │
│一一八五一九│丙○○、甲○○│890306│920706│二萬元  │              │
├──────┼───────┼───┼───┼────┤              │
│一一八五一八│丙○○、甲○○│890306│920606│二萬元  │              │
├──────┼───────┼───┼───┼────┤              │
│一一八五一七│丙○○、甲○○│890306│920506│二萬元  │              │
├──────┼───────┼───┼───┼────┤              │
│一一八五一六│丙○○、甲○○│890306│920406│二萬元  │              │
├──────┼───────┼───┼───┼────┤              │
│一一八五一五│丙○○、甲○○│890306│920306│二萬元  │              │
├──────┼───────┼───┼───┼────┤              │
│一一八五二五│丙○○、甲○○│890306│920206│二萬元  │              │
├──────┼───────┼───┼───┼────┤              │
│一一八五一三│丙○○、甲○○│890306│920106│二萬元  │              │
├──────┼───────┼───┼───┼────┤              │
│一一八五一二│丙○○、甲○○│890306│911206│二萬元  │              │
└──────┴───────┴───┴───┴────┴───────┘
附表(三)
┌─────────┬───┬─────┬───┬───┬───────┐
│票   據   號   碼 │發票日│票 面金 額│發票人│背書人│備          註│
├─────────┼───┼─────┼───┼───┼───────┤
│ＡＮ0000000│880827│二十萬元  │丙○○│空  白│付款銀行均為臺│
├─────────┼───┼─────┼───┼───┤北市第一信用合│
│ＡＮ0000000│880830│十萬元    │丙○○│空  白│作社營業部。  │
└─────────┴───┴─────┴───┴───┴───────┘
附錄本案論罪科刑法條全文：
中華民國刑法第二百零一條
意圖供行使之用，而偽造、變造公債票、公司股票或其他有價證券者，處三年以上十
年以下有期徒刑，得併科三千元以下罰金。
行使偽造、變造之公債票、公司股票或其他有價證券，或意圖供行使之用，而收集或
交付於人者，處一年以上七年以下有期徒刑，得併科三千元以下罰金。
中華民國刑法第二百一十六條
行使第二百十條至第二百十五條之文書者，依偽造、變造文書或登載不實事項或使登
載不實事項之規定處斷。
中華民國刑法第二百一十條
偽造、變造私文書，足以生損害於公眾或他人者，處五年以下有期徒刑。
